臺灣桃園地方法院民事判決　　　　　　　 93年度訴字第584號
原　　　告　　ｅ○○○
　　　　　　　ｃ○○
前列2人共同
訴訟代理人　　ｄ○○
被　　　告　　Ｆ○○
訴訟代理人　　酉○○
被　　　告　　Ｇ○○
兼前列2人共同
訴訟代理人　　Ｉ○○
　　　　　　　Ｗ○○
被　　　告　　丑○○
　　　　　　　Ｏ○○
　　　　　　　　　　　　　弄4.
　　　　　　　Ｈ○○
　　　　　　　Ｓ○○
　　　　　　　Ｋ○○
　　　　　　　　　　　　　號之.
　　　　　　　Ｌ○○
　　　　　　　Ｍ○○
　　　　　　　Ｐ○○
兼前列1人
訴訟代理人　　Ｎ○○
被　　　告　　Ｃ○○○
　　　　　　　卯○○
　　　　　　　癸○○
兼前列3人共同
訴訟代理人　　Ｑ○○
　　　　　　　Ｙ○○
　　　　　　　天○○
　　　　　　　寅○○
　　　　　　　Ｘ○○
　　　　　　　Ｊ○○
兼前列1人
訴訟代理人　　ａ○○
兼前列3人共同
訴訟代理人　　Ｔ○○
被　　　告　　玄○○
　　　　　　　宙○○
兼前列1人
訴訟代理人　　黃○○
被　　　告　　地○○
兼前列1人
訴訟代理人　　宇○○
被　　　告　　Ｒ○○
　　　　　　　午○○
　　　　　　　ｉ○○○
兼前列3人共同
訴訟代理人 　 Ｕ○○
被　　　告　　Ａ○○
　　　　　　　Ｂ○○○
　　　　　　　辰○○
兼前列2人共同
訴訟代理人　　申○○
被　　　告　　戌○○
　　　　　　　Ｅ○○
兼前列1人
訴訟代理人　　Ｚ○○
被　　　告　　Ｖ○○
　　　　　　　未○○
　　　　　　　巳○○
　　　　　　　Ｄ○○
兼前列1人
訴訟代理人　　壬○○
被　　　告　　乙○○
　　　　　　　ｇ○○○
　　　　　　　庚○○
前列1人
訴訟代理人　　辛○○
被　　　告　　丁○○
　　　　　　　丙○○
　　　　　　　ｈ○○
　　　　　 　 己○○
　　　　　　　戊○○
前列1人
訴訟代理人　　陳萬發律師
複代理人　　　ｂ○○
被　　　告　　亥○○
兼前列1人
訴訟代理人　　子○○
　　　　　　　ｆ○○
　　　　　　　甲○○
上列當事人間請求確認使用權存在事件，於民國94年3 月3 日言
詞辯論終結，本院判決如下：
    主  文
原告之訴駁回。
訟費用由原告負擔。
    事  實
甲、原告方面：
壹、聲明：確認原告就坐落桃園縣平鎮市鎮139 之1 、142
    之1 地號（重劃後變更為桃園縣平鎮市鎮1221、1222、
    1223、1224、1225、1226、1227、1228、1229、1230地號）
    土地全部有管理使用權。
貳、陳述：
一、坐落桃園縣平鎮市鎮139 之1 、142 之1 地號土地原屬
    被告Ｆ○○等46人（原告誤載為44人）之先祖黃阿能等六大
    房所共有，其等於日據時期昭和15年（即民國29年）12月24
    日訂立分鬮合約書分析家產，將系爭土地分歸黃阿增（五房
    ）取得，依當時適用之日本民法，黃阿增於立具分鬮合約書
    時，即取得系爭土地所有權，惟因未辦理所有權移轉登記，
    仍登記為Ｆ○○等其他六大房之子孫共有。又黃阿增之派下
    於52年2 月16日訂立分居合約證，將黃阿增所分得之系爭土
    地分配與繼承人黃耀軒、黃耀樞取得。嗣黃耀軒、黃耀樞分
    別於74年1 月22日、同年12月28日，將系爭土地以新台幣（
    下同）760,000 元、800,000 元賣與原告，黃耀軒、黃耀樞
    除將其所有權應有部分分別登記予原告外，並將系爭土地點
    交與原告管領使用，惟黃耀軒、黃耀樞未將其先祖黃阿增鬮
    拈取得系爭土地其他應有部分移轉登記予原告，原告前曾請
    求被告Ｆ○○等人將所承買之系爭土地移轉登記予原告，但
    因請求權罹於時效為法院判決駁回，惟最高法院判決中揭示
    被告Ｆ○○等人及系爭土地之受讓人若屬惡意，則應繼續容
    忍原告管領使用系爭土地，是以提起本件訴訟。
二、被告戊○○、己○○、丁○○、ｈ○○、庚○○、丙○○、
    ｇ○○○、乙○○、壬○○、ｆ○○、甲○○雖非六大房之
    後代，惟戊○○、己○○、丁○○係共同炒作系爭土地，勾
    結官員違法行政，非法將系爭土地予以重劃，且系爭土地重
    劃之前原告查知被告庚○○等人買受系爭土地即以存證信函
    予以警告，並於系爭土地上張貼大字報，告知大眾系爭土地
    有糾紛之事實，惟渠等為貪圖利益，故意低價買受系爭土地
    ，自非土地法第43條所稱之善意第3 人，是應容忍原告繼續
    使用管理系爭土地。
三、原告自向黃耀軒、黃耀樞承買系爭土地以來，即在系爭土地
    上種稻18年，田內建造之水泥田埂亦係接受桃園縣平鎮市公
    所獎勵建造補助完成，全村之人均知悉此事，且被告亦從未
    有干涉抗議之情事。且原告於買受系爭土地後即向桃園縣平
    鎮市公所聲請備查系爭土地「耕地委託經營合約書」，被告
    從未表示反對，並於75年10月22日由被告Ｆ○○等人家族成
    員黃國章、Ｇ○○、黃耀階發函邀請原告參系爭土地分割協
    商會議，足見被告Ｆ○○等人對於原告已合法買受取得系爭
    土地所有權早已知悉，且被告巳○○業已出具切結證明書承
    認系爭土地已由原告買受，況若非原告有權使用系爭土地，
    何以黃耀樞之妻竟向原告收取系爭土地石門水庫灌溉水利費
    940 元。
四、系爭土地於36年7 月1 日辦理第一次總登記時，黃進祥業已
    死亡，惟因黃阿榮當時為村長，出具證明後將系爭土地登記
    為六大房後代子孫所有，此為違法登記，系爭登記既已於日
    據時代讓與黃阿增，依當時土地買賣採意思主義，六大房之
    後代子孫已非系爭土地所有權人，是以被告Ｆ○○等人縱經
    辦理系爭土地之繼承登記亦非合法，不能因此取得所有權。
    且被告Ｆ○○等六大房子孫不承認原告與黃耀軒、黃耀樞就
    系爭土地之買賣關係，曾對原告提出偽造文書告訴，原告業
    已獲判無罪確定，足見原告就系爭土地之買受係屬真正。
參、證據：提出最高法院84年度台上字第455 號、85年度台上字
    第2494號民事判決、六大房繼承系統表、分鬮合約書、分居
    合約證、買賣契約書、權利讓渡書、讓渡書、系爭土地現況
    照片、存證信函、回執、寄件收據、聲明公告、耕地委託經
    營合約書、通知函、切結證明書、台灣省土地關係人繳驗憑
    證申報書、舊簿土地登記謄本、
    村長證明書、最高法院83年度台上字第3845號刑事判決、收
    據為證，並聲請調閱最高法院84年度台上455 號卷、85年度
    台上字第2494號卷。
乙、被告Ｍ○○、Ｖ○○未於最後言詞辯論期日到場，據其之前
    到場之聲明及陳述暨被告Ｆ○○、Ｇ○○、Ｉ○○、丑○○
    、Ｈ○○、Ｓ○○、Ｋ○○、Ｌ○○、Ｐ○○、Ｎ○○、Ｃ
    ○○○、卯○○、癸○○、Ｑ○○、Ｙ○○、天○○、Ｊ○○、Ｘ○○、Ｔ○○、ａ○○、玄○○、黃○○、宙○○、
    宇○○、地○○、Ｒ○○、Ｕ○○、午○○、Ａ○○、Ｗ○○、Ｂ○○○、辰○○、申○○、ｉ○○○、Ｅ○○、Ｚ○○、巳○○、Ｄ○○、壬○○、亥○○、子○○之聲明及陳
    述：
壹、聲明：如主文所示。
貳、陳述：原告係向系爭土地原共有人黃耀軒、黃耀樞買受其應
    有部分，與渠等無關，系爭土地本來就是由六大房之後代子
    孫一直繼承下來，否認有原告提出分鬮合約書為真正，且原
    告曾對渠等提出多件訴訟，均已敗訴確定，且渠等當中除被
    告丑○○、宇○○、地○○、Ｋ○○、Ｌ○○、Ｄ○○外，
    其餘之人已非系爭土地所有權人。
參、證據：提出臺灣高等法院93年度再字第29號民事裁定為證。
丙、被告庚○○未於最後言詞辯論期日到場，據其之前到場之聲
    明及陳述暨被告ｇ○○○、ｈ○○、ｆ○○、甲○○之聲明
    及陳述：
壹、聲明：如主文所示。
貳、陳述：渠等係透過仲介公司購買系爭土地應有部分，買受當
    時並不知道系爭土地有原告所稱之糾紛，且原告歷次提起之
    訴訟均係敗訴，渠等為善意第3 人。被告ｈ○○並抗辯其已
    非系爭土地所有權人。
參、證據：未提出任何證據。
丁、被告戊○○、乙○○、丁○○、丙○○方面：
壹、聲明：如主文所示。
貳、陳述：原告起訴所主張對系爭土地有使用管理權，其性質為
    何，法無明文，則原告究主張確認何種權利不明，且系爭
    139 之1地 號土地經重劃後變更為同段1199、1258、1202、
    1228、1201、1204、1238、1203、1227、1221、1222、1270
    、1224 、1271 、1231、1232、1209、1230、1211、1233、
    1234、1216、1235、1236、1237、1210、1208、1212等28筆
    土地，而系爭142 之1 地號土地重劃後變更為同段1199、
    1258、1202、1228、1201、1204、1238、1203、1227、1221
    、1222、1270、1224、1271、1225、1231、1226、1232、
    1109、1230、1211、1233、1234、1235、1236、1237、1244
    、1210、1208、1212等30筆土地，原告原訴求之地號已不存
    在，且被告已非前開土地所有權人，原告有何確認利益？縱
    地號存在，原告對系爭土地有如何之權利，原告未舉證證明
    ，自應駁回原告之訴。
參、證據：提出土地登記簿謄本為證。
戊、被告Ｏ○○、戌○○、未○○、己○○方面：未於言詞辯論
    期日到場，亦未提出書狀作何聲明或陳述。
庚、本院依原告聲請調閱最高法院84年度台上455 號卷、85年度
    台上字第2494號卷。
    理  由
一、被告Ｍ○○、Ｖ○○、Ｏ○○、、戌○○、未○○、庚○○
    、己○○未於最後言詞辯論期日到場，核無民事訴訟法第
    386 條所列各情形，爰依原告之聲請，由其一造辯論而為判
    決。
二、本件原告起訴主張：坐落桃園縣平鎮市鎮139 之1 、
    142 之1 地號（重劃後變更為桃園縣平鎮市鎮1221、12
    22、1223、1224、1225、1226、1227、1228、1229、1230地
    號）土地原屬被告Ｆ○○等46人（原告誤載為44人）之先祖
    黃阿能等六大房所共有，於日據時期訂立分鬮合約書分歸黃
    阿增取得，依當時適用之日本民法，黃阿增於立具分鬮合約
    書時，即取得系爭土地所有權，惟未辦理所有權移轉登記。
    嗣黃阿增之派下訂立分居合約證，將系爭土地分配與繼承人
    黃耀軒、黃耀樞取得。嗣黃耀軒、黃耀樞又分別將系爭土地
    出賣與原告，並將系爭土地點交與原告管領使用，原告前曾
    請求被告Ｆ○○等人將所承買之系爭土地移轉登記予原告，
    惟因罹於時效為法院判決駁回，但被告等人係惡意受讓系爭
    土地應繼續容忍原告管領使用系爭土地，爰請求確認原告就
    系爭土地有管理使用權等語。被告Ｆ○○等人抗辯：原告主
    張黃耀軒、黃耀樞將系爭土地出賣與渠等無關，系爭土地係
    自六大房繼承取得，否認分鬮合約書為真正，且渠等當中除
    被告丑○○、宇○○、地○○、Ｋ○○、Ｌ○○、Ｄ○○外
    ，其餘之人已非系爭土地所有權人等語。被告庚○○、ｇ○○○、ｈ○○、ｆ○○、甲○○抗辯：渠等係透過仲介購買
    系爭土地應有部分，為善意第3 人，被告ｈ○○並抗辯其已
    非系爭土地所有權人等語。被告戊○○、乙○○、丁○○、
    丙○○則以：原告所主張之權利法無明文，且系爭土地已經
    重劃，原地號已不存在，且原告未能舉證其對系爭土地有何
    權利等語，資為抗辯。
三、按確認之訴，除確認證書真偽之訴外，應以法律關係為訴訟
    標的，此觀之民事訴訟法第247 條之規定自明。買賣契約為
    法律關係發生之原因，非即法律關係本身，契約之有效與否
    本屬一法律事實，不得為確認之訴之訴訟標的。惟本件原告
    係起訴主張系爭土地於日據時代因分鬮合約書之訂定由黃阿
    增取得所有權，黃阿增之繼承人復訂定分居合約證約定系爭
    土地分歸黃耀軒、黃耀樞所有，黃耀軒、黃耀樞嗣已將系爭
    土地出賣與原告，其雖非系爭土地登記所有權人，惟為有權
    占有，被告等人應容忍其對系爭土地繼續使用管理等語，原
    告之聲明係以買賣契約之訂定為由，主張其自系爭土地真正
    所有權人買受系爭土地，其對系爭土地有權占有，依法得管
    理使用，求為確認對系爭土地有管理使用權，原告主張之訴
    訟標的為對系爭土地於法律上之管理使用權能，亦屬就法律
    關係請求確認，被告抗辯原告請求確認之訴訟標的非法律關
    係云云，並非可採。
四、對被告Ｆ○○、Ｇ○○、Ｉ○○、Ｏ○○、Ｈ○○、Ｓ○○
    、Ｍ○○、Ｐ○○、Ｎ○○、Ｃ○○○、Ｑ○○、Ｙ○○、
    卯○○、癸○○、天○○、寅○○、Ｊ○○、Ｘ○○、Ｔ○○、ａ○○、玄○○、黃○○、宙○○、Ｒ○○、Ｕ○○、
    午○○、Ａ○○、Ｗ○○、Ｂ○○○、辰○○、申○○、ｉ
    ○○○、戌○○、Ｅ○○、Ｖ○○、Ｚ○○、未○○、巳○○、壬○○、丙○○、ｈ○○、己○○、戊○○、亥○○、
    子○○部分：
    按確認法律關係之訴，非原告有即受確認判決之法律上利益
    者，不得提起之；確認證書真偽或為法律關係基礎事實存否
    之訴，亦同。前項確認法律關係基礎事實存否之訴，以原告
    不能提起他訴訟者為限，民事訴訟法第247 條第1 項及第2
    項定有明文。又所謂即受確認判決之法律上利益，係指因法
    律關係之存否不明確，致原告在私法上之地位有受侵害之危
    險，而此項危險即時有以確認判決除去者，最高法院27年上
    字第316 號判例意旨參照。本件原告訴請確認就系爭土地有
    管理使用權，係以其基於與黃耀軒、黃耀樞之買賣關係，由
    黃耀軒、黃耀樞點交系爭土地予其使用，被告均為系爭土地
    原登記名義人且否認其有權使用系爭土地，請求確認其對系
    爭土地有管理使用權使被告容忍其繼續管理使用系爭土地云
    云。經查，原告主張桃園縣平鎮市鎮139 之1 、142 之
    一地號土地經重劃後變更為同段1221、1222、1223、1224、
    1225、1226、1227、1228、1229、1230地號，然被告Ｆ○○
    、Ｇ○○、Ｉ○○、Ｏ○○、Ｈ○○、Ｓ○○、Ｍ○○、Ｐ
    ○○、Ｎ○○、Ｃ○○○、Ｑ○○、Ｙ○○、卯○○、癸○○、天○○、寅○○、Ｊ○○、Ｘ○○、Ｔ○○、ａ○○、
    玄○○、黃○○、宙○○、Ｒ○○、Ｕ○○、午○○、Ａ○○、Ｗ○○、Ｂ○○○、辰○○、申○○、ｉ○○○、戌○○、Ｅ○○、Ｖ○○、Ｚ○○、未○○、巳○○、壬○○、
    丙○○、ｈ○○、己○○、戊○○、亥○○、子○○等45人
    現均已非前開10筆土地登記所有權人，有原告提出土地登記
    謄本為證，被告Ｆ○○等45人既已非系爭土地所有權人，實
    無從容忍原告繼續管理使用系爭土地，換言之，縱被告否認
    原告對系爭土地有管理使用權，原告主觀上認其在法律上之
    地位有不安之狀態存在，然此種不安狀態，亦無從經法院對
    被告Ｆ○○等45人判決確認原告對系爭土地有管理使用權而
    除去其不安之狀態，是應認本件原告請求對被告Ｆ○○等45
    人確認其對系爭土地有管理使用權部分，無即受確認判決之
    法律上利益，依法不能准許。
五、被告丑○○、宇○○、地○○、ｆ○○、Ｋ○○、Ｌ○○、
    丁○○、庚○○、ｇ○○○、乙○○、甲○○、Ｄ○○12人
    部分：
    按當事人主張有利於己之事實，就其事實有舉證之責任，民
    事訴訟法第277 條前段定有明文。原告主張系爭土地於日據
    時代因分鬮合約書之訂定由黃阿增取得所有權，黃阿增之繼
    承人復訂定分居合約證約定系爭土地分歸黃耀軒、黃耀樞所
    有，其嗣向黃耀軒、黃耀樞買受系爭土地等語，為被告所否
    認，是原告須先就黃阿增於日據時代因分鬮合約書取得系爭
    土地所有權之事實負舉證責任。經查，原告固提出分鬮合約
    書以佐其說，然被告否認該合約書之真正，原告雖主張最高
    法院84年度台上455 號、85年度台上字第2494號民事判決已
    認定該分鬮合約為為真正云云，惟查，最高法院84年度台上
    字第455 號民事判決係本件原告基於黃耀軒、黃耀樞讓與其
    對本件被告Ｆ○○等人之系爭土地移轉登記請求權，及代位
    黃耀軒、黃耀樞對本件被告Ｆ○○等人行使系爭土地之移轉
    登記請求權，請求本件被告Ｆ○○等人移轉系爭土地之應有
    部分予本件原告，因該移轉登記請求權已罹於時效而消滅，
    且經本件被告Ｆ○○等人為時效完成之抗辯，而經三審判決
    駁回本件原告之訴確定。而最高法院85年度台上字第2494號
    民事判決則係本件原告以被告Ｆ○○等人將系爭土地應有部
    分出賣並移轉登記予本件被告ｈ○○、己○○、戊○○，蓄
    意詐害前開同一土地所有權移轉登記請求權為由，請求撤銷
    該買賣行為及塗銷本於該買賣行為所為之土地所有權移轉登
    記，惟因本件原告之土地所有權移轉登記請求權已罹於時效
    而消滅，本件被告Ｆ○○等人復明示拒絕履行，本件原告之
    債權並無保全之必要，而經三審判決駁回本件原告之訴確定
    ，有原告提出各該民事判決為證，前開民事判決分別係以時
    效完成及本件原告之土地移轉登記請求權已因時效完成而消
    滅無保全必要而駁回本件原告之訴，就黃阿增於日據時代是
    否因分鬮合約書而取得系爭土地所有權之事實，並非前開案
    件之主要爭點，亦未經兩造實質辯論，已據本院依調閱最高
    法院84年度台上455 號、85年度台上字第2494號民事事件全
    卷審閱無誤，本件原告亦自承被告Ｆ○○等人於前開事件審
    理時均否認分鬮合約書為真正，是原告主張最高法院於前案
    中已認定分鬮合約書為真正云云，並非實在。至原告另提出
    現場照片、黃耀樞之妻收取灌溉水利費之收據、村長證明書
    充其量僅能證明原告長期占有使用系爭土地，並不足以證明
    黃耀軒、黃耀樞之被繼承人黃阿增於日據時代取得系爭土地
    所有權之事實，是原告主張系爭土地出賣人黃耀軒、黃耀樞
    之被繼承人黃阿增於日據時代已取得系爭土地所有權云云，
    要屬不能證明。
六、綜上所述，原告請求對被告Ｆ○○等45人確認其對系爭土地
    有管理使用權部分，欠缺確認利益，而原告復無法舉證證明
    系爭土地出賣人黃耀軒、黃耀樞之被繼承人黃阿增於日據時
    代已取得所有權，是原告對被告起訴請求確認對系爭土地有
    管理使用權，為無理由，應予駁回。
七、本件事證已臻明確，兩造其餘主張之攻擊防禦方法，經核對
    本件判決結果無影響，爰不逐一論述，附此敘明。
八、據上論結，本件原告之訴為無理由，依民事訴訟法第385 條
    第1 項前段、第78條、第85條第1 項前段，判決如主文。
中　　華　　民　　國　　94　　年　　3 　　月　　17　　日
                  臺灣桃園地方法院民事第一庭
                              法    　官　賴惠慈
以上正本係照原本作成
如對本判決上訴，須於判決送達後20日內向本院提出上訴狀
中　　華　　民　　國　　94　　年　　3 　　月　　17　　日
                              法院書記官　王曉雁
